【裁判字號】    99,交訴,183
【裁判日期】    990713
【裁判案由】    搶奪等
【裁判全文】
臺灣臺中地方法院刑事判決             99年度交訴字第183號
公  訴  人  臺灣臺中地方法院檢察署檢察官
被      告  乙○○
上列被告因搶奪等案件，經檢察官提起公訴（99年度偵字第9874
號），被告於準備程序中就被訴事實為有罪之陳述，於聽取當事
人之意見後，由本院合議庭裁定由受命法官獨任以簡式審判程序
審理，判決如下：
    主  文
乙○○服用酒類，不能安全駕駛動力交通工具而駕駛，處罰金新
臺幣玖萬元，如易服勞役，以新臺幣貳仟元折算壹日；又意圖為
自己不法之所有，而搶奪他人之動產，未遂，處有期徒刑參月，
如易科罰金，以新臺幣壹仟元折算壹日。緩刑貳年，緩刑期間交
付保護管束，並應依執行檢察官之命令，向指定之政府機關、政
府機構、行政法人、社區或其他符合公益目的之機構或團體，提
供肆拾小時之義務勞務。
    事  實
一、乙○○於99年4 月21日下午4 時許起，至同日下午6 時許止
    ，在臺中縣大里市○○路玉成殿廟內，飲用高粱酒後，明知
    其服用酒類，已達於不能安全駕駛動力交通工具之程度，竟
    不顧公眾安全，基於致交通公共危險之故意，仍於同日（即
    21日）下午6 時許，騎乘車牌號碼811-EW F號重型機車返回
    位在臺中縣大里市○○里○○路460 號5 樓之2 之住家。詎
    乙○○返家後未久，隨即又騎乘上開機車外出，並於行進途
    中，起意搶奪他人財物，乃基於意圖為自己不法所有之犯意
    ，先在臺中縣境內某處路旁將上開機車之車牌拆下，置放於
    機車置物箱內後，繼續騎車前行，而於同日晚上7 時10分許
    ，行經臺中市○○路51之11號前時，見甲○○騎乘車牌號碼
    JPX-868 號輕型機車慢速在前行駛，竟自後方加速超越甲○
    ○之機車，並徒手奪取甲○○置放於機車腳踏板上之手提包
    1 只（內有甲○○之駕照、健保卡、小錢包及新臺幣- 下同
    -700元），惟因甲○○之手提包勾掛在機車扣環上，致乙○
    ○無法取下手提包而未得逞，其人反因重心不穩致人車倒地
    ，而為附近之排班計程車司機施肇銘、林春旺、陳政誼等人
    及獲報到場處理之警員制服。嗣警方將乙○○送往澄清綜合
    醫院平等院區診治，且委託該醫院對其抽血測得其血液中所
    含酒精濃度為248.8MG/ DL ，換算其呼氣中所含酒精濃度為
    每公升1.18毫克，因而偵悉上情。
二、案經臺中市警察局第一分局報告臺灣臺中地方法院檢察署檢
    察官偵查起訴。
    理  由
一、按被告以外之人於審判外之言詞或書面陳述，除法律有規定
    者外，不得作為證據。前項規定，於法院以簡式審判程序或
    簡易判決處刑者，不適用之，刑事訴訟法第159 條定有明文
    。查本案被告乙○○因搶奪等案件，經檢察官提起公訴，被
    告於準備程序中就其所為犯行為有罪之陳述，經法官告知簡
    式審判程序之旨，並聽取公訴人、被告之意見後，合議庭裁
    定由受命法官獨任進行簡式審判程序，且無刑事訴訟法第15
    9 條第1 項規定之適用，合先敘明。
二、本院認定被告有罪之證據如下：
（一）被告於警詢、偵查中及本院審理時之自白。
（二）證人即被害人甲○○於警詢、偵訊時之證述。
（三）證人林春旺於警詢之證述、證人施肇銘、陳政誼於警詢、
      偵訊時之證述、證人謝光宇於偵訊時之證述。
（四）卷附員警職務報告書、臺中市警察局第一分局繼中派出所
      搜索扣押筆錄酒精測試記錄表、澄清綜合醫院診斷證明書
      、澄清綜合醫院生化報告、刑法第185 條之3 之查獲後測
      試觀察職務報告、臺中市警察局汽車駕駛人酒後駕車生理
      協調平衡檢測紀錄卡、臺中市警察局舉發違反道路交通管
      理事件通知單影本、現場蒐證照片22幀、路口監視器影像
      翻拍照片10幀（見警卷第1 至2 頁、第27至29頁、第55頁
      、第56頁、第58頁、第59頁、第60頁、第35至46頁、第47
      至51頁）附卷可稽。
（五）按人於飲酒後，若以呼氣酒精濃度測試器測得之呼氣濃度
      達到每公升0.5 毫克時，反應較慢，感覺減低，將影響駕
      駛；達到每公升0.75毫克時，思考與個性行為均會改變；
      達到每公升1.0 毫克時，步態不穩，噁心嘔吐，精神混惑
      不清晰；達到每公升1.5 毫克時，說話不清楚，感覺喪失
      ，視力模糊；達到每公升2.0 毫克時，體溫與血糖均降低
      ，肌肉控制差，甚至會導致癲癇發作；達到每公升3.5 毫
      克時，則已經神智不清，反射減低，甚至呼吸抑制等情，
      業據行政院國軍退除役官兵輔導委員會臺北榮民總醫院88
      年8 月5 日（88）北總內字第26868 號函敘在案，查本案
      被告於查獲後送澄清綜合醫院診治時，經該醫院對其抽血
      測得其血液中所含酒精濃度為248.8MG/DL，換算其呼氣所
      含酒精濃度為每公升1.18毫克，依上開說明，已達不能安
      全駕駛動力交通工具而駕駛之狀態亦明。另依上開證據調
      查結果可知，被告業於本院審理時供稱：其有喝酒後騎車
      上路，當時確實有意要行搶，所以才先把車牌拆下，行搶
      的目的是其一時衝動，當天沒有搶到任何物品等語明確，
      且被告確有將上開機車車牌拆下，置放於該機車置物箱內
      之舉動存在，顯見被告當時之意識應屬清晰，而對其所為
      之搶奪犯行知之甚詳無誤。是被告縱有前揭酒後不能安全
      駕駛動力交通工具之情形，亦難據此認定其於為上開搶奪
      行為時，有何因精神障礙或其他心智缺陷，致不能辨識其
      行為違法或欠缺依其辨識而行為之能力，或致其辨識行為
      違法或依其辨識而行為之能力，顯著減低之情存在，附此
      敘明。
（六）綜上所述，足認被告上揭任意性自白，核與事實相符，均
      洵堪採信。是本件事證明確，被告犯行均洵堪認定。
三、核被告乙○○酒後駕車之所為，係犯刑法第185 條之3 服用
    酒類不能安全駕駛動力交通工具而駕駛罪。而被告乘被害人
    甲○○不及防備之際，徒手奪取被害人置放於機車腳踏板上
    之手提包，惟未能達致取得財物之結果，其此部分所為，係
    犯刑法第325 條第3 項、第1 項之搶奪未遂罪。被告已著手
    於犯罪行為之實施，惟未至取得財物之結果，為未遂犯，其
    未遂犯行部份爰依刑法第25條第2 項規定減輕其刑。至其所
    犯上開2 罪間，犯意各別，行為互殊，應予分論併罰之。爰
    審酌被告乙○○非但酒後駕車，其經抽血測得其血液酒精濃
    度換算為呼氣測得之酒精濃度為每公升1.18毫克，缺乏尊重
    其他用路人生命、財產安全之觀念，復另行起意搶奪他人財
    物，雖未能得逞，然已造成被害人心理驚嚇，亦使社會大眾
    惶惶不安，破壞社會治安非輕，惟斟酌被告之品行尚可、前
    無不良素行、智識程度為國小畢業、生活狀況係從事餐飲業
    及其於犯罪後坦承不諱，犯罪後態度尚稱良好等一切情狀，
    各量處如主文所示之刑，並分別定其易服勞役及易科罰金之
    折算標準。又依刑事訴訟法第479 條第2 項規定，可知該易
    服社會勞動乃係屬執行檢察官之權限，是本件自無須再於主
    文中另諭知易服社會勞動之折算標準，均併予敘明。
四、末查，被告未曾因故意犯罪受有期徒刑以上刑之宣告，有臺
    灣高等法院被告前案紀錄表1 紙在卷可稽，爰斟酌被告於本
    院審理中坦承其犯行，表示悔悟，顯見其非惡性重大，不知
    悛悔之徒，而被告前又未曾有竊盜、搶奪等情節相類之侵害
    他人財產犯罪，顯見被告本次所犯，應係一時失慮，致偶罹
    刑典，其犯罪所造成之損害非鉅，經此次偵審、科刑之教訓
    後，應知所警惕，信無再犯之虞，復經被害人甲○○到庭陳
    述：被告那麼年輕希望能給他機會，伊所受的損害，願意原
    諒他，如果可以給被告緩刑，伊也可以接受，希望被告在緩
    刑期內表現良好等語在卷，因認被告本件所受罪刑，以暫不
    執行為適當，爰併予宣告如主文所示之緩刑。次按「緩刑宣
    告，得斟酌情形，命犯罪行為人向指定之公益團體、地方自
    治團體或社區提供四十小時以上二百四十小時以下之義務勞
    務。」，刑法第74條第2 項第5 款亦定有明文，查本案被告
    誤蹈法網，而為本案犯行，守法觀念顯有不足，是以，為期
    被告於緩刑期間內，仍深知戒惕，避免緩刑之宣告遭撤銷，
    且導正其行為與法治之觀念，爰併宣告其應於緩刑期間內，
    向指定之公益團體、地方自治團體或社區，提供40小時之義
    務勞務，並依刑法第93條第1 項第2 款之規定，應於緩刑期
    間付保護管束，期能使被告於義務勞務過程及保護管束期間
    ，確切明瞭其所為造成之損害，並培養正確法治觀念。至於
    被告究應向何公益團體、地方自治團體或社區提供義務勞務
    ，屬執行之問題，應由執行檢察官斟酌全案情節及各公益團
    體、地方自治團體或社區之需求，妥為指定。
據上論斷，應依刑事訴訟法第273 條之1 第1 項、第299 條第1
項前段，刑法第185 條之3 、第325 條第1 項、第3 項、第25條
第2 項、第41條第1 項前段、第42條第3 項前段、第74條第1 項
第2 款、第5 款、第93條第1 項第2 款，刑法施行法第1 條之1
第1 項，判決如主文。
本案經檢察官張容姍到庭執行職務。
中    華    民    國    99    年    7    月    13     日
                  交通法庭    法  官    胡芷瑜
以上正本證明與原本無異。
如不服本判決，應於收受送達後10日內向本院提出上訴書狀，並
應敘述具體理由；其未敘述上訴理由者，應於上訴期間屆滿後20
日內向本院補提理由書（均須按他造當事人之人數附繕本）「切
勿逕送上級法院」。
                                書記官  沈慧玲
中    華    民    國    99    年    7    月    13     日
附錄論罪科刑法條全文：
中華民國刑法第185 條之3
服用毒品、麻醉藥品、酒類或其他相類之物，不能安全駕駛動力
交通工具而駕駛者，處1 年以下有期徒刑、拘役或科或併科15萬
元以下罰金。
刑法第325 條
意圖為自己或第三人不法之所有，而搶奪他人之動產者，處6 月
以上5 年以下有期徒刑。
因而致人於死者，處無期徒刑或7 年以上有期徒刑，致重傷者，
處3 年以上10年以下有期徒刑。
第1項之未遂犯罰之。

司法院資訊處製作；財團法人民間司法改革基金會備份。
